臺灣高雄地方法院刑事判決　　　　　　 96年度交易字第291號
公　訴　人　臺灣高雄地方法院檢察署檢察官
被　　　告　甲○○
上列被告因過失致死案件，經檢察官提起公訴（95年度偵字第
18892 號），本院以簡式審判程序審理，判決如下：
    主  文
甲○○犯過失致人於死罪，處有期徒刑捌月。
    事  實
一、甲○○於民國95年6 月29日17時30分許，駕駛車牌號碼7556
    - JQ號自小客車，沿高雄市前鎮區○○○路，由東往西方向
    行駛於內側快車道上行駛，行至該路286 號前時，適有李博
    政亦騎乘車牌號碼PDG -456號重機車同向前方行駛在外側快
    車道上，甲○○本應注意汽車除擬準備停車或臨時停車外，
    不得駛出路面邊線或跨越兩條車道行駛；又汽車超車時，應
    顯示左方向燈並於前車左側保持半公尺以上之間隔超過，行
    至安全距離後，再顯示右方向燈駛入原行路線，而當時天候
    晴、日間自然光線、路面無缺陷亦無障礙物之乾燥柏油路、
    視距良好，並無不能注意之情形，竟疏未注意，於超車時先
    跨越內、外快車道線，且未與李博政所騎乘之機車保持適當
    半公尺以上之安全間隔，即逕行超越李博政所騎乘之上開機
    車，致使其所駕駛之上開小客車右後車輪葉子板擦撞李博政
    所騎乘機車之左側車身，李博政因而人車倒地，因而受有第
    一節頸椎骨骨折、顱內出血、顏面骨骨折、頭部外傷及上消
    化道出血等傷害，經警到場處理並將李博政送醫急救後，延
    至同年7 月10日9 時40分許，仍因傷重不治死亡。甲○○於
    上開車禍發生後，留在事故現場，於到場處理員警僅知有交
    通事故，尚不知係何人肇事之前，主動向該處理本件道路交
    通事故之警員坦承自己為肇事之人，而接受裁判。
二、案經高雄市政府警察局前鎮分局報請臺灣高雄地方法院檢察
    署檢察官偵查起訴。
    理  由
一、訊據被告甲○○對於上開事實均坦承不諱，並有道路交通事
    故現場圖1 份、現場照片28張、高雄市政府交通局車輛行車
    事故鑑定委員會鑑定意見書及覆議鑑定委員會鑑定覆議意見
    書各1 份、刑事警察局95年10月16日刑鑑字第0950133534號
    鑑定書1 紙、高雄市政府警察局刑事鑑識中心刑案現場勘察
    報告及高雄市政府警察局微物跡證初步篩檢結果報告表各1
    份在卷可佐。而被害人李博政因本件交通事故致受有第一節
    頸椎骨骨折、顱內出血、顏面骨骨折、頭部外傷及上消化道
    出血等傷害，經警到場處理將李博政送醫急救後，延至同年
    7 月10日9 時40分許，仍因傷重不治死亡之事實，有阮綜合
    醫院之診斷證明書、臺灣高雄地方法院檢察署相驗屍體證明
    書、勘 (相)驗 筆錄臺灣高雄地方法院檢察署法醫驗斷書各
    1 份在卷可證，足認被告上開自白核與事實相符，堪可採信
    。
二、按汽車除擬準備停車或臨時停車外，不得駛出路面邊線或跨
    越兩條車道行駛；又汽車超車時，應顯示左方向燈並於前車
    左側保持半公尺以上之間隔超過，行至安全距離後，再顯示
    右方向燈駛入原行路線，道路交通安全規則第98條第1 項第
    5 款、第101 條第1 項第5 款後段分別定有明文。查本件被
    告領有駕駛普通小型車駕駛執照，有交通事故談話紀錄表之
    記載可參，是被告對上述道路交通安全規定應知之甚稔，而
    被告肇事當時並無不能注意之情事，其竟疏未注意兩車併行
    間距即貿然跨越兩條車道前行而肇致上開車禍，被告駕駛車
    輛之行為有所過失，已甚明顯（參見95年度偵字第18892 號
    偵卷第22頁至第25頁背面所附高雄市政府交通局車輛行車事
    故鑑定委員會鑑定意見書及高雄市車輛行車事故覆議鑑定委
    員會鑑定覆議意見書亦同此見解）。而被害人李博政因本件
    車禍事故受有前述傷害，經送醫不治，延至95年7 月10日9
    時40分許死亡，已如前述，其死亡結果與被告上開過失行為
    之間顯有因果關係。是本件事證明確，被告犯行堪以認定，
    應依法論科。
三、論罪科刑之理由：
（一）核被告所為，係犯刑法第276 條第1 項過失致死罪。
（二）按行為後法律有變更者，適用行為時之法律。但行為後之
      法律有利於行為人者，適用最有利於行為人之法律，刑法
      第2 條第1 項定有明文。而所謂「行為時」，在作為犯係
      指行為人實施犯罪行為之時，而非依其行為結果發生之時
      為準（林山田著，刑法通論【上冊】，增訂九版第113 頁
      參照）。本件被告上開過失行為之時間既係於95年6 月29
      日所為，雖被害人之死亡結果係延至95年7 月10日發生，
      仍應認為被告過失行為之時間係95年6 月29日。
（三）被告行為後，如附表所示之刑法規定均經修正，並於95年
      7 月1 日施行。經比較修正前後之規定（新舊條文之對照
      詳如附表），因修正後刑法第33條提高罰金刑之最低刑度
      ，且修正後刑法第62條將符合自首規定者，由減輕其刑修
      正為得減輕其刑，上開修正結果對被告並未較為有利，依
      刑法第2 條第1 項前段之規定，自應以被告行為時法即修
      正前刑法之規定，為本件被告論罪科刑及依自首減輕其刑
      之依據。
（四）被告於肇事後，犯罪未發覺前，主動向前往交通事故現場
      處理且尚不知係何人肇事之員警坦承自己為肇事之人，並
      接受裁判等情，業經員警於高雄市政府警察局交通大隊交
      通事故談話紀錄表記載明確（警卷第10頁背面），應認符
      合自首之要件，而依修正前刑法第62條前段減輕其刑。爰
      審酌被告駕駛上開自用小客車，未注意兩車併行之間隔，
      並隨時採取必要安全措施，及跨越兩條車道行駛，致與被
      害人機車發生碰撞，使被害人倒地而受有顱內出血、頭部
      外傷等傷害，經送醫後不治死亡，造成被害人家屬永遠無
      法抹滅之傷害，所受之痛苦至深且鉅，犯罪情節非輕，且
      未與被害人家屬達成民事和解賠償其所受損害，惟念及被
      告犯罪後坦承犯行，態度尚佳，且被告前無任何犯罪科刑
      紀錄，有臺灣高等法院被告前案紀錄表1 份存卷可考，堪
      認素行良好等一切情狀，量處如主文所示之刑，以資懲儆
      。
據上論斷，應依刑事訴訟法第299 條第1 項前段、第273 條之1
第1 項，刑法第2 條第1 項前段、第276 條第1 項，修正前刑法
第62條前段，罰金罰鍰提高標準條例第1 條前段，判決如主文。
本案經檢察官乙○○到庭執行職務。
中　　華　　民　　國　　96　　年　　4 　　月　　30　　日
                  交通法庭  法　官  葉啟洲
以上正本證明與原本無異。
如不服本判決，應於判決送達後10日內，向本院提出上訴狀。
中　　華　　民　　國　　96　　年　　5 　　月　　1 　　日
                            書記官  蔡語珊
附表：
┌──┬───────┬───────┬───────┬────┬────┐
│條號│  舊法規定    │   新法規定   │   比較理由   │比較依據│比較結果│
│    │              │              │              │        │何者對行│
│    │              │              │              │        │為人有利│
├──┼───────┼───────┼───────┼────┼────┤
│33│主刑之種類如下│主刑之種類如下│新法罰金之額度│修正刑法│舊法    │
│    │：            │：            │較舊法增加    │第2條第1│        │
│    │五、罰金：1元 │五、罰金：新台│              │項前段  │        │
│    │    以上。    │    幣1000元以│              │        │        │
│    │（罰金罰鍰提高│    上，以百元│              │        │        │
│    │標準條例第1 條│    計算之。  │              │        │        │
│    │前段規定：依法│              │              │        │        │
│    │律應處罰金、罰│              │              │        │        │
│    │鍰者，就其原定│              │              │        │        │
│    │數額得提高為2 │              │              │        │        │
│    │倍至10倍)     │              │              │        │        │
├──┼───────┼───────┼───────┼────┼────┤
│62  │對於未發覺之罪│對於未發覺之罪│舊法時期，自首│修正刑法│舊法    │
│    │自首而受裁判者│自首而受裁判者│之效果必減其刑│第2條第1│        │
│    │，減輕其刑。但│，得減輕其刑。│，比較言之，自│項前段  │        │
│    │有特別規定者，│但有特別規定者│以舊法對行為人│        │        │
│    │依其規定。    │，依其規定。  │有利。        │        │        │
└──┴───────┴───────┴───────┴────┴────┘
附錄本判決論罪之法條：
刑法276條第1項
因過失致人於死者，處2年以下有期徒刑、拘役或2,000元以下罰
金。
